【裁判字號】    88,易,1446
【裁判日期】    890407
【裁判案由】    賭博
【裁判全文】
臺灣臺南地方法院刑事判決                        八十八年度易字第一四四六號
    公  訴  人  臺灣臺南地方法院檢察署檢察官
    被      告  乙○○
    選任辯護人  查名邦
                曾子珍
右列被告因賭博案件，經檢察官提起公訴（八十八年度偵字第五四六八號），本院判
決如左：
    主  文
乙○○無罪。
    理  由
一、公訴意旨略以：被告乙○○曾於民國八十七年間，因常業賭博案件，經臺灣臺南
    地方法院判處有期徒刑三月確定，甫於八十八年二月九日執行完畢，猶不知悛悔
    ，復自八十八年三月二十五日起，在臺南市○區○○路一一七之三號其所經營「
    大丹便利商店」公眾得出入之場所，擺設電動遊戲機具十臺（含「小瑪琍」二臺
    、「麻將臺」五臺、「撲克」二臺、「三電保齡球」一臺）與不特定顧客賭博財
    物。賭客每次以新臺幣（下同）十元以上，依不同比例開分押注，如押中，賭客
    可依機具不同獲得不同倍數之分數，並得以所贏得之分數兌換積分卡，而積分卡
    可以繼續開分使用，或兌換其他財物；如未押中，押注金則歸被告所有，被告並
    以此為常業。嗣於八十八年四月一日下午九時三十分許，在上址為警當場查獲，
    並扣得擺設之電動機具十臺（含「小瑪琍」二臺、「麻將臺」五臺、「撲克」二
    臺、「三電保齡球」一臺）及機具內之賭資五百三十元，因認被告涉有刑法第二
    百六十七條之常業賭博罪嫌。
二、按犯罪事實，應依證據認定之，無證據不得推定其犯罪事實，又不能證明被告犯
    罪者，應諭知無罪之判決，刑事訴訟法第一百五十四條、第三百零一條第一項分
    別定有明文。又賭博罪之成立，以在公共場所或公眾得出入之場所賭博財物，且
    非以供人暫時娛樂之物為賭始足當之，刑法第二百六十六條第一項復規定甚明。
三、本件公訴意旨認被告涉有前開常業賭博犯行，係以被告於偵查中坦承犯行，並有
    前開查獲之電動賭博機具、電玩明細收支表、賭資五百三十元等作為所憑之論據
    。訊據被告於本院審理時，固坦承經營「大丹便利商店」，並於店內擺設前開電
    動遊戲機具供客人把玩，惟否認有常業賭博犯行，辯稱：公訴意旨認被告有常業
    賭博之犯行，無非係以被告於偵查中坦承不諱，並有查獲之電動賭博機具十台、
    電玩明細收支表一張、賭資五百三十元扣案可資佐證等理由為據，然遍觀卷證並
    無任何證據足證被告有何賭博犯行：（一）被告於警訊中即堅決否認有何賭博犯
    行，又自始未曾至臺灣臺南地方法院檢察署開庭，更遑論坦承犯行，檢察官逕行
    起訴被告，非僅在程序上具有重大違誤，又於公訴理由記載「被告於偵查中坦承
    不諱」，故檢察官起訴被告實有理由不備及卷證不符之違誤。（二）被告所經營
    之「大丹便利商店」內，所擺設之「孔雀王二代」、「神龍」、「滿貫大亨」、
    「傑克火」、「三電保齡球」等電動玩具，均屬經濟部檢驗合格准予出廠之電動
    玩具，且被告亦未將該電動玩具作為賭博工具，現場亦未查獲任何賭客或有任何
    賭博行為，故被告所擺設之電動玩具並非「電動賭博機具」。實則被告所擺設之
    前開電動玩具，均屬娛樂性質，由顧客每次以現金十元投幣後娛樂，並無兌換現
    金及物品，至於電玩明細收支表一張、現金五百三十元等，至多僅能認定顧客為
    娛樂而使用電玩有支出代價之事實，被告並無以金錢或物品作為具有射悻性之對
    價，即被告擺設電動玩具之遊戲內容，實非刑法賭博罪所欲規範之對象，被告之
    行為實與賭博罪之構成要件不符等語。
四、經查：（一）本件被告涉嫌賭博案件，臺灣臺南地方法院檢察署係於八十八年四
    月二十六日收案，並於同日提起公訴，且偵查卷內並無訊問筆錄，則被告辯稱從
    未接受偵訊，應屬事實，且被告於警訊中否認供顧客兌換現金及物品，亦難認被
    告於警訊中坦承賭博，是被告指摘偵查程序及公訴意旨有所違誤，自非無理由，
    然起訴書之證據並所犯法條欄中所載證據不實者，法院僅得就該項證據不予採納
    為裁判依據，仍應就起訴書所載犯罪事實進行實體審理，不能以該情形係屬起訴
    之程序違背規定而逕為不受理之判決，合先敘明。（二）扣案之電動遊戲機具十
    台，均經被告提出經濟部商品檢驗局所核發之國內市場出廠檢驗合格證書，雖該
    合格證書所載之遊戲種類「孔雀王二代」、「神龍七號」、「滿貫大亨」等，與
    警卷中違反社會秩序維護法案件現場記錄所載「撲克」、「小瑪琍」、「麻將」
    等有所不同，然證人即本件負責查緝之員警甲○○於本院亦證稱，前開「撲克」
    、「小瑪琍」、「麻將」之認定，係以玩法分辨，畫面、名稱雖有更換，但玩法
    是一樣的等語（本院八十八年九月十七日訊問筆錄），足見警、偵訊所載「撲克
    」、「小瑪琍」、「麻將」等電動遊戲機具名稱，應屬泛稱；又現行查緝電動遊
    戲機具之慣例，均係將機具內ＩＣ板拆下後併案移送地方法院檢察署，所餘機具
    外殼則由警察機關另行覓地堆置，復無從查核扣案之ＩＣ板內所燒錄遊戲軟體以
    推翻被告辯詞，本院因認被告所辯其店內遭查扣之電動遊戲機具為「孔雀王二代
    」、「神龍七號」、「滿貫大亨」以及「三電保齡球」等語屬實，並可認被告店
    內遭查扣之電動遊戲機具係屬經核可之遊戲機具。（三）對於扣案兌換卡之用途
    ，被告於本院審理時所辯稱係為招待把玩電動遊戲機具之顧客所用，且尚未開始
    使用云云（本院八十八年九月十七日訊問筆錄），雖因扣案兌換卡共計五十一張
    ，與一般印製均以一百張或二百張為單位顯有差距，且每位顧客進入店內把玩電
    動玩具，不問顧客遊玩金額多少，一律招待相當於五十元之兌換卡一張，由顧客
    任意兌換等價之商品，其經營方式乃未獲收入即先行支出，與常情不符顯然，自
    不足採，然本院查無其他證據足證該兌換卡點數係電動玩具分數之代換。（四）
    退一步言，縱認被告店內確得以把玩電動玩具之分數換得兌換卡，再以兌換卡換
    取財物，然就扣案之電玩明細收支表、記載「押十分者中役滿可拉積分之分數」
    、「押六分者中役滿贈送兌換卷二千點」、「中役滿者請通知櫃檯」等標語，乃
    至機具內之賭資五百三十元，均無法證明顧客每次換取之財物價值高低。再觀諸
    八十六年七月九日行政院經濟部所修正發布之電子遊藝場業輔導管理辦法第十三
    條第二項，明文規定電子遊藝場得提供獎品供人兌換，每次兌換或取得獎品之價
    值不得超過二千元，該條項規定並於八十九年二月三日經立法院制定成為法律位
    階之電子遊戲場管理條例第十四條第一項，足認立法者係以價值相當於二千元作
    為刑法第二百六十六條第一項「供人暫時娛樂」之認定標準，則本件被告縱以兌
    換卡供顧客兌換財物，惟既無積極證據可認定所兌換財物價值高於二千元，自應
    認尚屬「供人暫時娛樂」，而不成立與顧客之對賭行為，更無成立常業賭博罪之
    餘地。綜上所述，被告於所經營「大丹便利商店」內擺設經核可之電動遊戲機具
    ，供顧客把玩，縱可以贏得分數換取兌換卡，並進而兌換該店內商品，惟本院既
    查無積極證據足認該商品之價值高於二千元，應認被告所提供之財物，尚屬供人
    暫時娛樂之物，而不能以賭博罪責相繩，不能證明被告犯罪，依法自應為被告無
    罪之諭知。
據上論斷，應依刑事訴訟法第三百零一條第一項，判決如主文。
本案經檢察官許鈺茹到庭執行職務。
中    華    民    國      八十九    年      四        月        七      日
                              臺灣臺南地方法院刑事第四庭
                                    法  官    吳  坤  芳
右正本證明與原本無異。
如不服本判決，應於判決送達後十日內向本院提出上訴狀( 應附繕本 )。
                                    書記官    馬  愛  君
中    華    民    國      八十九    年      四        月        七      日


司法院資訊處製作；財團法人民間司法改革基金會備份。
